【裁判字號】    97,交聲,92
【裁判日期】    970220
【裁判案由】    違反道路交通管理處罰條例聲明異議
【裁判全文】
臺灣臺北地方法院交通事件裁定          97年度交聲字第92號
原處分機關  臺北市交通事件裁決所
異  議  人
即受處分人  甲○○
上列異議人即受處分人因違反道路交通管理處罰條例案件，對於
臺北市交通事件裁決所於96年12月12日所為之處分（原處分案號
：北市裁四字第裁22-1AB763355號）聲明異議，本院裁定如下：
    主  文
原處分撤銷。
甲○○汽車駕駛人，在禁止臨時停車處所停車，處罰鍰新台幣玖
佰元。
    理  由
一、按汽車臨時停車時，於設有禁止臨時停車標誌、標線處所不
    得臨時停車；汽車停車時，於禁止臨時停車處所不得停車，
    道路交通安全規則第111條第1項第3款、第112條第1項第1款
    分別定有明文。又汽車駕駛人在禁止臨時停車處所停車者，
    處新臺幣（下同）600元以上1,200元以下罰鍰，道路交通管
    理處罰條例第56條第1項第1款亦有明定。
二、本件原處分機關即臺北市交通事件裁決所以異議人即受處分
    人甲○○所有之車牌號碼CO—9307號自用小客車，於民國96
    年8月31日上午10時34分許，在臺北市○○路309號週邊禁止
    臨時停車處所停車，適為臺北市停車管理處值勤人員以科學
    儀器相機取得證據資料之相片後逕行舉發，嗣受處分人未於
    應到案日期即95年10月4 日前繳納罰鍰或陳述意見，原處分
    機關乃逕依上開道路交通管理處罰條例第56條第1項第1款及
    違反道路交通管理事件統一裁罰基準表等規定，裁處異議人
    罰鍰1,200元，合先敘明。
三、異議人聲明異議意旨略以：本人於96年8 月31日在臺北市○
    ○路309 號週邊劃有紅線路段停車，於96年12月28日領取裁
    決書及舉發違反道路交通管理事件通知單，然本人收到時舉
    發違反道路交通管理事件通知單已逾應到案日期，臺北市交
    通事件裁決所依寄存送達裁處1,200 元之罰鍰令人無法心服
    ，為此聲明異議，請求撤銷原處分等語。
四、經查：
  (一)按受處分人，不服主管機關所為之處分，得於接到裁決書之
    之翌日起20日內，向管轄地方法院聲明異議，道路交通管理
    處罰條例第87條第1 項定有明文。聲明異議，應以司法狀紙
    ，敘述異議之理由，提出於原處分機關為之。原處分機關應
    於接受異議書狀後5 日內，將該案卷宗及有關證物，送交該
    管地方法院或其分院交通法庭，道路交通案件處理辦法第13
    條亦定有明文。又違反道路交通管理處罰條例案件，受處分
    人依據道路交通管理處罰條例第87條之規定向管轄法院聲明
    異議者，固應以司法狀紙，敘述異議之理由，先提出於原處
    分機關為之，再由原處分機關於接受受處分人向管轄法院之
    聲明異議書狀後5 日內，將該案卷宗及有關證物，送交管轄
    法院，道路交通案件處理辦法第13條雖設有明文規定，但此
    無非基於便利原處分機關先行自我審查及案卷證物移送流程
    之考量，若聲明異議者未先向原處分機關為之，而逕向管轄
    法院具狀聲明異議，該管轄法院自可向原處分機關調閱該案
    卷宗及有關證物，不得逕以受處分人之聲明異議係不合法律
    上之程式，而予駁回（臺灣高等法院88年度交抗字第264 號
    刑事裁定意旨可資參照）。查本件異議人聲明異議並未依前
    開規定將異議書狀提出於原處分機關，即於97年1 月11日逕
    向本院提出異議，雖與前開辦法所規定程序未合，然其提出
    異議並未逾20日之不變期間，揆諸前揭說明，應認異議人之
    聲明異議為合法，合先敘明。
  (二)異議人所有之車牌號碼CO—9307號自用小客車，於96年8 月
    31日上午10時34分許，在臺北市○○路禁止臨時停車處所停
    車之違規事實，為異議人所不爭執，且有臺北市政府交通局
    舉發違反道路交通管理事件通知單及採證照片在卷可參，是
    異議人之違規行為堪以認定。
  (三)按本條例所定罰鍰之處罰，受處罰人接獲違反道路交通管理
    事件通知單後，於15日內得不經裁決，逕依第92條第3 項之
    罰鍰基準規定，向指定之處所繳納結案；不服舉發事實者，
    應於15日內，向處罰機關陳述意見；其不依通知所定期限前
    往指定處所聽候裁決，且未依規定期限繳納罰鍰結案或向處
    罰機關陳述意見者，處罰機關得逕行裁決之，道路交通管理
    處罰條例第9條第1項定有明文。經查，本件原舉發違反道路
    交通管理事件通知單上所載應到案日期為「96年8 月10日」
    ，然前開通知單經委請郵務單位寄存送達而交由異議人收受
    時，已係「96年12月28日」而為前開所載應到案日期之後，
    異議人自無從知悉本件之「應到案日期」而於期限前到案，
    ，然此為無法歸責異議人之事由，原處分機關於92年12月12
    日即逕行裁處異議人最高額之罰鍰，於法尚有未合。
五、綜上所述，異議人確有在前揭時、地，將其所有自用小客車
    於禁行臨時停車處所停車之違規行為，惟原舉發機關之舉發
    通知單送達過程既有可議，並致異議人喪失於收受前開通知
    單後15日內自動依最低額繳納罰鍰之利益，應認本件異議為
    有理由，爰撤銷原處分，依道路交通管理處罰條例第56條第
    1項第1款規定，改諭知異議人處最低額罰鍰900 元，以資適
    法。
六、據上論斷，應依道路交通案件處理辦法第20條前段，裁定如
    主文。
中    華    民    國    97    年    2     月    20    日
                  交通法庭法  官  林孟皇
本正本證明與原本無異。
如不服本裁定，應於送達後5日內向本院提出抗告狀。
                          書記官  宋德華
中    華    民    國    97    年    2     月    20    日


司法院資訊處製作；財團法人民間司法改革基金會備份。
